【裁判字號】    99,台上,7650
【裁判日期】    991209
【裁判案由】    違反毒品危害防制條例等罪
【裁判全文】
最高法院刑事判決            九十九年度台上字第七六五０號
上  訴  人  陳福來
選任辯護人  曾智群律師
上列上訴人因違反毒品危害防制條例等罪案件，不服台灣高等法
院中華民國九十九年十月六日第二審判決（九十九年度上訴字第
二二八三號，起訴案號：台灣板橋地方法院檢察署九十八年度偵
字第二一一○九號），提起上訴，本院判決如下：
    主  文
上訴駁回。
    理  由
壹、販賣第二級毒品部分：
按刑事訴訟法第三百七十七條規定：上訴於第三審法院，非以判
決違背法令為理由，不得為之；是提起第三審上訴，應以原判決
違背法令為理由，係屬法定要件。如果上訴理由書狀並非依據卷
內訴訟資料具體指摘原判決不適用何種法則或如何適用不當，或
所指摘原判決違法情事顯與法律規定得為第三審上訴理由之違法
情形不相適合時，均應認其上訴為違背法律上之程式，予以駁回
。本件原判決綜合全案證據資料，本於事實審法院之推理作用，
認定上訴人陳福來有其事實欄一之(一)、(三)所載販賣第二級毒品甲
基安非他命予高勝及鄭聰閔各一次（販賣予鄭聰閔部分為未遂
）之犯行，因而維持第一審論上訴人以如原判決附表編號一所載
販賣第二級毒品罪（累犯），及如同附表編號三所載販賣第二級
毒品，未遂罪（累犯），依序處有期徒刑四年六月及有期徒刑二
年，並均諭知相關從刑之判決，而駁回上訴人在第二審之上訴（
第一審判決附表編號１所示轉讓禁藥部分，業經上訴人撤回第二
審上訴而確定）。已詳敘其所憑證據及認定之理由；對於上訴人
所辯何以不足採信，亦在理由內詳加指駁及說明，俱有卷存證據
資料可資覆按。上訴人上訴意旨略以：原判決依憑證人高勝之
指證，並佐以上訴人與高勝間之電話通聯紀錄，認定伊有販賣
甲基安非他命予高勝之犯行。但上述電話通聯紀錄僅能證明雙
方於民國九十八年四月十八日及同年月二十日各有三次電話通話
之事實，並無雙方買賣毒品通話之內容，自難作為伊販賣甲基安
非他命予高勝之佐證，原審未調查其他補強證據，遽認伊有販
賣甲基安非他命予高勝之犯行，自有不當。又證人鄭聰閔於警
詢之陳述為傳聞證據，除法律有規定外，原則上並無證據能力，
而其於偵查中之陳述業經具結，應具有證據能力。原判決既認鄭
聰閔在警詢與偵查中之陳述互有歧異，自應本於無罪推定原則採
取有利於伊之證述作為證據，不能僅以鄭聰閔傳拘無著，而認為
該證人於警詢之陳述為可採。是原判決捨棄鄭聰閔於偵查中之證
述，卻採用鄭聰閔於警詢之陳述，作為伊犯罪之證據，亦有未合
云云。惟證據之取捨及事實之認定，均為事實審法院之職權，倘
其採證認事並未違背證據法則，自不得任意指為違法而執為適法
之第三審上訴理由。又所謂補強證據，並非以證明犯罪構成要件
之全部事實為必要，倘得以佐證所述犯罪事實非屬虛構，能予保
障所陳述事實之真實性，即已充分。原判決依憑證人高勝於偵
查中及第一審所為不利於上訴人之指證，並佐以高勝於第一審
證稱：伊向上訴人購買安非他命之前，有以其行動電話（門號0
000000000）與上訴人聯絡等語；而上訴人於第一審亦
供稱其平常係使用門號0000000000之行動電話等語。
再依卷附和信電信公司、遠傳電信公司行動電話雙向通聯紀錄顯
示：上訴人與高勝分別於九十八年四月十八日十四時十九分三
十六秒、十四時三十六分四十六秒、十八時十六分三十八秒各通
話一次（共三次），並於同年月二十日十三時三十三分五十三秒
、十三時四十一分四十七秒、十五時三十分四十六秒各通話一次
（共三次）。且上述電話通話時之行動電話基地台位置分別位於
台北縣永和市○○路七十號六樓，及同市○○路一五二號附近，
可見上訴人與高勝以上開行動電話通話時，渠等位置係在上訴
人位於台北縣永和市○○路住處附近，核與高勝於偵查時證稱
：伊於九十八年四月中旬前往上訴人住處之前，有打電話與上訴
人聯絡，上訴人說他身上有毒品，問伊要不要捧場，好像急著要
賣毒品給伊，故伊乃以新台幣二千元向上訴人購買安非他命一包
（重零點五公克）等語相符，因認高勝於偵查及第一審指證其
於九十八年四月十八日或同年月二十日，以行動電話與上訴人聯
絡後，前往上訴人上開住處向上訴人購買甲基安非他命一節應屬
非虛，堪予採信等情綦詳。雖上述電話通聯紀錄並無雙方買賣毒
品通話之內容。但原判決綜合上訴人與高勝之陳述，並佐以上
開電話通聯紀錄所顯示雙方通話時間暨當時所處基地台位置，因
認高勝所為關於上訴人販賣毒品之證述非屬虛構，能予保障所
陳述事實之真實性，而據以採為上訴人犯罪之佐證，於法並無不
合。上訴意旨徒憑己意，謂上述電話通聯紀錄無買賣毒品談話內
容，不能作為伊販賣甲基安非他命之佐證云云，依上述說明，要
屬誤會。又證人鄭聰閔於警詢所為不利於上訴人之指證，雖與其
嗣後在偵查中所稱：伊於案發當時係因工作而前往找上訴人，並
非購買毒品，伊於警詢時係依警方之要求而陳述等語互有歧異。
但原判決已說明：鄭聰閔於警詢時係經警員以一問一答方式製作
筆錄，而警員詢問語氣平和，鄭聰閔回答問題並無語意不明、誘
導訊問或受外力影響之情形。且警員范光鉅於第一審亦證稱其查
獲鄭聰閔時，鄭聰閔當場表示是來找上訴人購買甲基安非他命，
警方並未要求鄭聰閔一定要說是向上訴人購買甲基安非他命等語
，自難認警方製作筆錄時有誘導或要求鄭聰閔作特定陳述情事。
參諸上訴人與鄭聰閔並無仇隙，且其二人交易毒品尚未完成之際
，即被警方當場查獲，上訴人顯非因鄭聰閔之供述而被警方破獲
，則鄭聰閔自無毒品危害防制條例第十七條第一項所規定「因供
出毒品來源因而破獲」而得邀減刑寬典之情形，因認鄭聰閔於警
詢時所述堪予採信，而其事後於偵查中所述要係迴護上訴人之詞
，顯難採信等情綦詳。核其論斷，與證據法則無違。上訴意旨並
未具體指摘原判決此項論斷究有何違背法令之情形，任意指摘原
判決採證不當，亦非適法之第三審上訴理由。至其餘上訴意旨無
非就原審採證認事職權之適法行使，暨原判決已明確認定詳細說
明之事項，再事爭辯，均非依據卷內資料具體指摘原判決不適用
何種法則或如何適用不當，顯與法律規定得為第三審上訴理由之
違法情形不相適合。按之首揭說明，其此部分上訴為違背法律上
之程式，應予駁回。
貳、轉讓禁藥部分：
查第三審上訴書狀，應敘述上訴之理由，其未敘述者，得於提起
上訴後十日內補提理由書於原審法院，已逾上述期間，而於第三
審法院未判決前仍未提出上訴理由書狀者，第三審法院應以判決
駁回之，刑事訴訟法第三百八十二條第一項、第三百九十五條後
段規定甚明。本件上訴人被訴轉讓禁藥甲基安非他命案件，不服
原審判決，於九十九年十月二十二日具狀聲明上訴，並於同年十
一月二日提出上訴理由(一)狀。惟該上訴理由狀僅就原判決關於上
訴人販賣甲基安非他命予高勝、鄭聰閔部分敘述上訴之理由；
對於原判決關於上訴人轉讓禁藥甲基安非他命予高勝部分，並
未敘述上訴之理由，迄今逾期已久，於本院未判決前仍未提出，
依上開規定，其此部分上訴，自非合法，應併予駁回。
據上論結，應依刑事訴訟法第三百九十五條，判決如主文。
中    華    民    國  九十九  年   十二   月    九    日
                      最高法院刑事第七庭
                          審判長法官  洪  文  章  
                                法官  王  居  財  
                                法官  郭  毓  洲  
                                法官  黃  梅  月  
                                法官  沈  揚  仁  
本件正本證明與原本無異
                                      書  記  官  
中    華    民    國  九十九  年   十二   月   十三   日
                                                      Q

司法院資訊處製作；財團法人民間司法改革基金會備份。
